【裁判字號】    98,易,261
【裁判日期】    980715
【裁判案由】    違反著作權法
【裁判全文】
臺灣高雄地方法院刑事判決               98年度易字第261號
公  訴  人  臺灣高雄地方法院檢察署檢察官
被      告  丁○○
上列被告因違反著作權法案件，經檢察官聲請簡易判決處刑（97
年度偵字第17696 號），經本院簡易庭認不應以簡易判決處刑，
改以通常程序審理，本院判決如下：
    主  文
丁○○擅自以公開演出之方法侵害他人之著作財產權，處拘役伍
拾伍日，如易科罰金，以新臺幣壹仟元折算壹日。
    事  實
一、丁○○係設於高雄山新興區○○○路162 號2 樓之佳新小吃
    部之負責人，明知附表所示「世間」等24首音樂著作，係社
    團法人台灣音樂著作權協會（下稱台灣音樂協會）分別經著
    作財產權人鋒林傳播有限公司（下稱鋒林公司）等專屬授權
    而享有上開音樂著作之公開演出權，非經台灣音樂協會同意
    或授權，不得任意公開演出，竟仍意圖營利，未經台灣音樂
    協會之同意或授權，自民國97年4 月1 日起，向陳福音以新
    臺幣（下同）150,000 元之代價讓渡佳新小吃部後開始營業
    ，每日營業時間自晚上9 時起至凌晨3 時，在該小吃部內，
    以載有前述24首音樂著作之電腦伴唱機設備，供不特定人消
    費點唱播放，以此公開演出之方式侵害台灣音樂協會對上開
    音樂著作之公開演出權。嗣經警於同年5 月7 日晚間8 時30
    分許，持搜索票至佳新小吃部執行搜索，當場扣得伴唱機1
    台、點歌本1 本及遙控機1 只等物。
二、案經台灣音樂協會訴由高雄市政府警察局楠梓分局報告臺灣
    高雄地方法院檢察署檢察官聲請簡易判決處刑。
    理  由
一、本判決後述所引用之證據資料，其中傳聞證據部分，縱無刑
    事訴訟法第159 條之1 至第159 條之4 或其他規定之傳聞證
    據例外情形，亦因檢察官及被告丁○○或同意可作為證據使
    用，或未聲明異議，依刑事訴訟法第159 條之5 第1 項、第
    2 項之規定，本院審酌該證據作成之情況，認為適當，應得
    為證據。
二、訊據被告矢口否認有何違反著作權法之犯行，辯稱：伊當初
    向陳福音盤讓佳新小吃部時，已經向電腦伴唱機之出租人丙
    ○○詢問伴唱機內歌曲相關智財權（版權、公開演出權）之
    事宜，確認合法且有權限後，伊才敢開始營業，而且伊也有
    繳納費用與丙○○。另外，警察查獲時，伊並未開始營業，
    上開歌曲也沒有被播放過云云。惟查：
  (一)被告自97年4 月1 日起，向陳福音盤讓佳新小吃部，小吃部
    內之上開電腦伴唱機，載有前述台灣音樂協會享有公開演出
    權之附表所示24首音樂著作，嗣經警於同年5 月7 日晚間8
    時30分許，至「佳新小吃部」搜索，當場扣得伴唱機1 台、
    點歌本1 本及遙控機1 只等物之事實，為被告所不否認，核
    與證人即佳新小吃部員工張宏誠、告訴代理人乙○○於警詢
    之證述內容（警卷第5 頁至7 頁、警卷第8 頁至10頁、警卷
    第11頁至13頁）相符，復有讓渡證書1 份、高雄市政府營利
    事業登記證1 份、高雄市政府警察局楠梓分局扣押物品目錄
    表1 份、現場照片共68張、著作權仲介團體許可證明書1 份
    、財團法人台灣音樂著作權協會之法人登記書1 份、社團法
    人台灣音樂著作權協會之個人、團體會員名冊1 份、社團法
    人台灣音樂著作權協會與董明正所簽之音樂著作權管理契約
    書1 份、社團法人台灣音樂著作權協會管理之著作權財產權
    目錄1 份、社團法人台灣音樂著作權協會與戊○○所簽之音
    樂著作權管理契約書1 份、社團法人台灣音樂著作權協會管
    理之著作權財產權目錄1 份、社團法人台灣音樂著作權協會
    與鋒林傳播有限公司所簽之音樂著作權管理契約書1 份、社
    團法人台灣音樂著作權協會管理之著作權財產權目錄1 份、
    社團法人台灣音樂著作權協會歌曲清單壹份、鋒林傳播有限
    公司歌曲清單1 份、社團法人臺灣音樂著作權學會陳報書檢
    附之申請書、聲明書及相關歌單等在卷可稽（警卷第17頁、
    警卷第22頁、警卷第24頁、警卷第25頁至31頁、警卷第37頁
    、警卷第39頁、警卷第40頁、警卷第59頁至64頁、警卷第72
    至77頁、警卷第95至99頁、警卷第111 頁、偵卷第14頁至15
    頁背面、本院卷第7 至18頁），應堪認定。
  (二)證人丙○○於本院審理時具結證稱：伊公司是出租電腦伴唱
    機之機器、音響、設備等給佳新小吃部，被告於97年4 月1
    日向陳福音盤讓該店後，伊有將本票還給陳福音，並換約（
    即與被告另訂約），當時伊有清楚告知被告，關於電腦伴唱
    機內之歌曲均有取得合法重製權，版權部分沒有問題，至於
    公開演出權部分要店家自行處理。被告有無處理附表所示音
    樂著作之公開演出權之部分，伊並未涉入，也不清楚等語（
    本院卷第37至48頁），核與告訴代理人己○○於本院審理時
    指述：丙○○所述係針對版權部分，就公開演出權部分要店
    家自行處理，消費者既有支付費用給店家，因此店家有義務
    就公開演出的部分支付費用等語（本院卷第37頁至49頁）相
    符。是被告前揭辯稱：已經向丙○○詢問伴唱機內歌曲相關
    智財權（版權、公開演出權）之事宜，確認合法且有權限後
    ，伊才敢開始營業等語，與證人結證情節不符，已難採信。
    況且，被告既係以擺放伴唱機於小吃部場所，供不特定之消
    費者點唱歌曲而獲取利潤為業，其應對伴唱機內所有歌曲是
    否享有合法權限盡其查證義務，被告在丙○○告以上開事項
    之情形下，自應知悉出租公司所處理之範圍僅止於合法重製
    部分，不包含公開演出權，是其在佳新小吃部以載有附表所
    示歌曲之電腦伴唱機供客人點唱娛樂，必須向相關團體合法
    取得公開演出權始可，是被告捨此途徑，未事先向台灣音樂
    協會取得附表所示歌曲公開演出之授權，仍於本件為警查獲
    前繼續擺放上開電腦伴唱機於上開小吃部供不特定消費者點
    唱，是被告有以公開演出之方法侵害台灣音樂協會之著作財
    產權之犯意甚明。
  (三)固然附表所示24首歌曲於上開電腦伴唱機內所佔比例甚少，
    惟被告仍得預期將有不特定消費者點唱電腦伴唱機內上開未
    經授權之歌曲，且於警方搜索時經當場點播上開24首歌曲，
    均可正常播放，並有拍攝上開24首歌曲之播放畫面照片附卷
    可稽（警卷第26至31頁）。另上開伴唱機內之歌曲，既係供
    不特定消費者點唱牟利，而上開伴唱機，是否曾經他人點播
    並公開演唱，並不會留下紀錄，因不特定之消費者均得出入
    上開小吃部，且無庸表示其身分，自無從得知何人曾以上開
    伴唱機點唱何首歌曲；再上開伴唱機有為數不少之歌曲灌入
    其中，則警員前往查獲時得以遇見恰有消費者點唱上開24
    首歌曲之機率實極低微，倘必以當場查獲消費者點唱該上開
    24首歌曲始足以認定被告犯行，則著作權法所欲保障之公開
    演出之權利，即無從實現。被告既於本院審理時供稱：伊自
    97年4 月1 日營業起至同年5 月7 日止經營佳新小吃部，每
    日營業時間自晚上9 時起至凌晨3 時等語（本院卷第30頁至
    33頁、第37至48頁），顯見在該1 個多月期間，佳新小吃部
    有以上開伴唱機供不特定之消費者公開演唱之行為，則據以
    推論於該期間曾有消費者點唱上開24首歌曲而公開演出，委
    與一般常情及經驗法則無違，是被告辯稱：警察查獲時，伊
    並未開始營業，附表所示24首歌曲也沒有被播放過云云，亦
    不可採。
  (四)綜上所述，被告所辯難以採信，本件事證明確，被告以公開
    演出之方法侵害他人之著作財產權之犯行，應堪認定。
三、核被告所為，係犯著作權法第92條之擅自以公開演出之方法
    侵害他人之著作財產權罪。按刑事法若干犯罪行為態樣，本
    質上原具有反覆、延續實行之特徵，立法時既予特別歸類，
    定為犯罪構成要件之行為要素，則行為人基於概括之犯意，
    在密切接近之一定時、地持續實行之複次行為，倘依社會通
    念，於客觀上認為符合一個反覆、延續性之行為觀念者，於
    刑法評價上，即應僅成立一罪，學理上所稱集合犯之職業性
    、營業性或收集性等具有重複特質之犯罪均屬之，例如經營
    、從事業務、收集、販賣、製造、散布等行為概念者是，此
    有最高法院95年度臺上字第1079號判決要旨可資參照。本件
    被告以擺放上開電腦伴唱機於佳新小吃部之方式，反覆供不
    特定消費者以公開演出方式侵害告訴人之著作財產權，其行
    為具反覆實施性質，且時間密接，手法相近，應認係實質上
    一罪。另被告利用不知情之消費者以點唱之方法向現場公眾
    傳達音樂著作詞曲內容之公開演出行為，遂行其侵害告訴人
    音樂著作財產權之犯行，為間接正犯。爰審酌被告欠缺智慧
    財產權保護概念，為圖私利致告訴人權利受損，事後又未能
    與告訴人達成和解，復審酌其違法經營而侵權之期間約1 個
    月餘、公開演出之歌曲合計24首，且於犯後否認犯行，態度
    難認良好等一切情狀，量處如主文所示之刑，並諭知易科罰
    金之折算標準。扣案之電腦伴唱機1 台、點歌本1 本及遙控
    機1 只等配備，雖係供被告犯本件著作權92條之罪所用之物
    ，然係被告向丙○○租用之物，此經證人丙○○證述如上，
    故非被告所有之物，爰不予宣告沒收，附此敘明。
據上論斷，應依刑事訴訟法第452 條、第299 條第1 項前段，著
作權法第92條，刑法第11條前段、第41條第1 項前段，判決如主
文。
本案經檢察官甲○○到庭執行職務。
中    華    民    國    98    年    7     月    15    日
                  刑事第十四庭  審判長  法  官  莊松泉
                                        法  官  林揚奇
                                        法  官  顏銀秋
上正本證明與原本無誤。
如不服本判決應於收受判決後10日內向本院提出上訴書狀，並應
敘述具體理由。其未敘述上訴理由者，應於上訴期間屆滿後20日
內向本院補提理由書（均須按他造當事人之人數附繕本）「切勿
逕送上級法院」。
中    華    民    國    98    年    7     月    15    日
                                        書記官  董明惠
附錄論罪科刑法條：
著作權法第92條
擅自以公開口述、公開播送、公開上映、公開演出、公開傳輸、
公開展示、改作、編輯、出租之方法侵害他人之著作財產權者，
處3 年以下有期徒刑、拘役、或科或併科新臺幣75萬元以下罰金
。
附表：
    ┌──┬───────┬──┬───────┐
    │編號│歌曲名稱      │編號│歌曲名稱      │
    ├──┼───────┼──┼───────┤
    │ 1  │世間          │13  │惜別的海岸    │
    ├──┼───────┼──┼───────┤
    │ 2  │車站          │14  │想厝的心情    │
    ├──┼───────┼──┼───────┤
    │ 3  │思念          │15  │愛情的阻礙    │
    ├──┼───────┼──┼───────┤
    │ 4  │你著忍耐      │16  │一陣風一陣雨  │
    ├──┼───────┼──┼───────┤
    │ 5  │春夏秋冬      │17  │愛人是行船人  │
    ├──┼───────┼──┼───────┤
    │ 6  │探獄情怨      │18  │行船人的純情曲│
    ├──┼───────┼──┼───────┤
    │ 7  │一步一腳印    │19  │海風海湧海茫茫│
    ├──┼───────┼──┼───────┤
    │ 8  │出外人的愛    │20  │哭砂          │
    ├──┼───────┼──┼───────┤
    │ 9  │阮不是故意    │21  │我還年輕      │
    ├──┼───────┼──┼───────┤
    │10  │往事甭提起    │22  │情生意動      │
    ├──┼───────┼──┼───────┤
    │11  │流浪到何時    │23  │謝謝你的愛    │
    ├──┼───────┼──┼───────┤
    │12  │寂寞的城市    │24  │一生情一生還  │
    └──┴───────┴──┴───────┘


司法院資訊處製作；財團法人民間司法改革基金會備份。
